【裁判字號】    97,上易,212
【裁判日期】    970605
【裁判案由】    妨害名譽
【裁判全文】
臺灣高等法院臺南分院刑事判決         97年度上易字第212號
上  訴  人
即  被  告  丙○○
上列上訴人因妨害名譽案件，不服臺灣臺南地方法院96年度易字
第1691號中華民國97年3月12日第一審判決（起訴案號：臺灣臺
南地方法院檢察署96年度偵字第7052號），提起上訴，本院判決
如下：
    主  文
原判決撤銷。
丙○○公然侮辱人，處罰金新臺幣肆仟元，如易服勞役，以新臺
幣壹仟元折算壹日，減為罰金新臺幣貳仟元，如易服勞役，以新
臺幣壹仟元折算壹日。
    事  實
一、丙○○與甲○○因金錢糾葛而交惡興訟，於民國（下同）96
    年2月15日16時20分許，雙方因案在臺南市○○路○段310號
    台灣台南地方法院檢察署（以下簡稱台南地檢署）開庭完畢
    ，離開偵查庭後，丙○○竟在台南地檢署偵查庭外不特定人
    得共見共聞之公共場所，公然以穢語「幹」、「骯髒人」（
    均台語發音）等語接續辱罵甲○○，使甲○○為難堪之感受
    ，足生貶損於甲○○之社會評價。
二、案經被害人甲○○訴由台南市警察局第四分局報請台灣台南
    地方法院檢察署檢察官偵查起訴。
    理  由
壹、程序部分
一、證據能分部分：按被告以外之人於審判外之陳述，經當事人
    於審判程序同意作為證據，法院審酌該言詞陳述或書面陳述
    作成時之情況，認為適當者，亦得為證據。當事人、代理人
    或辯護人於法院調查證據時，知有第159條第1項不得為證據
    之情形，而未於言詞辯論終結前聲明異議，視為有前項之同
    意，刑事訴訟法第159條之5定有明文。查，本件檢察官所提
    出之供述證據及書面證據，業經被告於準備程序表示同意採
    為本案之證據（本院卷第24頁），本院審酌本案所引用之證
    人供述、文書證據之取得過程並無瑕疵，與本案待證事實間
    復具有相當之關聯性，以之為本案證據尚無不當，自得採為
    證據，先予敘明。
二、審判範圍部分：被告以穢語「幹」、「骯髒人」辱罵告訴人
    甲○○，雖未在起訴犯罪事實內，惟被告係於上開同一時、
    地對告訴人辱罵，應認係本於同一侮辱之主觀犯意為之，與
    起訴犯罪事實（被告以「幹你娘」辱罵告訴人）屬同一基本
    事實之接續動作，而有實質上一罪關係，本院自得併為審理
    。
貳、實體部分
一、訊之被告矢口否認有何公然侮辱犯行，辯稱：並未於前開時
    、地，對告訴人辱罵「幹」之言語云云，經查：
    (一)告訴人與被告間因被告丙○○之友人王明佳積欠告訴人借
      款債務新台幣10萬元一事，迭生爭執，互為傷害、恐嚇、
      誣告、侵占等告訴，雙方爭訟不睦已久，結怨已深。被告
      以告訴人於94年7月19日15時許，在台南縣永康市○○○
      路706號被告居所向被告借用車用電池1個、電線2條未還
      為由，對告訴人提出侵占罪之告訴，台南地檢署檢察官以
      96年度偵緝字第184號偵查，並定期於96年2月15日下午訊
      問被告與告訴人，雙方於訊問完畢，在偵查庭外，發生口
      角爭執，為告訴人與被告供述在卷。
    (二)被告雖否認於前開時、地對告訴人辱罵「幹」之語，惟告
      訴人指訴被告此部分犯行，業經當時陪同告訴人到場之證
      人乙○○於96年8月7日檢察官偵查時結證稱：「上一次開
      完庭在法庭外（指96年2月15日之偵查庭），我有聽到丙○○在罵甲○○」、「（你是不是有聽到丙○○罵甲○○
      話的內容？）我聽到一句幹，我就閃到一邊去了。」、「
      （丙○○是對著甲○○罵幹的嗎？）是的」等語，且證人
      乙○○於本院審理時亦到庭結證稱：「（96年2月15日下
      午4點左右，你是否有去地檢署開庭？）有，我有跟他（
      即告訴人）一起去。…只有我與他一起去，我在外面，沒
      有與他進去開庭，開庭之後，我再與他一起走，我走在後
      面而已。…（開庭之後是否看見被告？）我只看見被告回
      頭與甲○○講話。（他們說什麼話？）我沒有聽清楚，我
      只聽到一句『幹』而已，剩下我沒有聽到什麼，然後我就
      走了。」等語（本院卷第38-39頁），而被告雖否認證人
      乙○○上開證言，並抗辯證人乙○○當時並未在場，所為
      證言係虛偽陳述云云，然證人乙○○證述有聽到丙○○辱
      罵甲○○一節，核與被告供承當時確有與告訴人發生口角
      爭執等語，並無不合，尚難認其證言有何虛偽可言，況證
      人乙○○係具結後作證，證人與被告既無仇怨，當無甘冒
      偽證罪之風險而為虛偽陳述，被告空言否認證人之證言，
      要無可採。
    (三)被告於原審及本院審理中均自承當時有罵告訴人「骯髒人
      」（台語發音）（參見原審卷第15、26頁，本院卷第23、
      43頁），其此部分犯行亦為告訴人於審理中陳述無訛，按
      刑法第309條公然侮辱罪所保護之客體，乃個人營社會群
      體生活之人格評價，地方法院檢察署偵查庭外係不特定多
      數人得出入之公共場所，被告在偵查庭外與告訴人發生口
      角爭執，在盛怒中不論對告訴人罵「幹」或「骯髒人」，
      此類言語依社會客觀評價要均含有輕蔑、侮辱之意，足以
      貶損告訴人之人格尊嚴，則被告縱否認對告訴人有為其中
      「幹」之陳述，仍無解於其公然侮辱之罪責。
    (四)又被告於原審雖聲請對告訴人、被告與證人乙○○進行測
      謊，惟測謊鑑定係依一般人在說謊時，會產生遲緩、緊張
      、恐懼、不安等心理波動現象，乃以科學方法，由鑑定人
      利用測謊儀器，將受測者之上開情緒波動反應情形加以紀
      錄，用以判別受測者之供述是否真實，故測謊鑑定與受測
      人是否同意配合、施測人員之技術經驗、測謊儀器是否良
      好、運作是否正常、受測人身心及意識狀態是否正常等因
      素有關，苟其中一要件有所欠缺，即足以動搖測謊整體結
      構，故測謊鑑定結果，固得供法院判決之參考，但因未具
      有全然之準確性，尚不得採為有罪判決之唯一依據。本件
      事證並無不明，縱被告就上開答辯事項經測謊鑑定研判未
      說謊，既不足解免本件罪責，已見前述，自亦無從據為有
      利於被告之認定，則被告聲請對告訴人、被告與證人乙○○均實施測謊，核無必要。
    (五)綜上所陳，告訴人之指訴，既經證人乙○○結證在卷，復
      與被告部分自白無違，本件事證業已明確，被告犯行堪予
      認定，應予依法論科。
二、核被告丙○○所為，係犯刑法第309條第1項公然侮辱罪，被
    告在同時、地對告訴人辱罵「幹」、「骯髒人」，係本於同
    一公然侮辱之主觀犯意而為，認係一公然侮辱行為之接續動
    作，本院自得一併審理，並論以一罪。至公訴人雖認被告係
    以「幹你娘」辱罵告訴人，惟此部分之起訴事實既與在場證
    人乙○○之證稱情節不符，而公訴人復未能提出其他事證證
    明被告當時確以「幹你娘」辱罵告訴人，自尚難僅以告訴人
    片面之指訴遽論被告有此部分之接續犯行，附此敘明。
三、原審認被告犯行，罪證明確，因予論罪科刑，固非無見。然
    查：原判決循起訴書之記載，以被告係以「幹你娘」辱罵告
    訴人，惟被告應係以「幹」辱罵告訴人，已如前述，是原判
    決此部分事實之認定，尚有未合。被告上訴意旨否認犯罪，
    指摘原判決不當，為無理由，惟原審判既有上開可議之處，
    自應由本院將原判決撤銷改判之。爰審酌被告與告訴人長期
    交惡互訟，結怨至深，本件又係因2人間爭訟事件對簿公堂
    後，因對彼此行為均不滿而口角衝突所致，復審酌被告辱罵
    告訴人之言語對告訴人人格貶損之程度及被告犯後否認部分
    犯行，未檢討自身言行，未見悔意，惟念其係出於一時氣憤
    所為等一切情狀，爰量處如主文第2項所示之宣告刑。又被
    告犯罪時間在96年4月24日以前，所犯合於中華民國96年度
    犯罪減刑條例第2條第1項第3款所定之減刑條件，應減其宣
    告刑2分之1，並諭知易服勞役之折算標準。
據上論結，應依刑事訴訟法第369條第1項前段、第364條、第299
條第1項前段，刑法第309條第1項、第42條第3項前段，刑法施行
法第1條之1、第2項前段，中華民國96年罪犯減刑條例第2條第1
項第3款、第7條，判決如主文。
本案經檢察官邱克斌到庭執行職務。
中    華    民    國    97    年    6     月    5     日
                  刑事第二庭    審判長法  官  葉居正
                                      法  官  郭千黛
                                      法  官  洪碧雀
以上正本證明與原本無異。
不得上訴。
                                      書記官  魏芝雯
中    華    民    國    97    年    6     月    6     日
附錄：本判決論罪科刑法條
刑法第309條第1項（公然侮辱罪）
公然侮辱人者，處拘役或3百元以下罰金。


司法院資訊處製作；財團法人民間司法改革基金會備份。
